【裁判字號】    95,交上訴,579
【裁判日期】    950630
【裁判案由】    過失致死等
【裁判全文】
臺灣高等法院臺南分院刑事判決       95年度交上訴字第579號
上  訴  人  臺灣臺南地方法院檢察署檢察官
被      告  乙○○
上列上訴人因被告過失致死等案件，不服臺灣臺南地方法院94年
度交訴字第235號中華民國95年4月6日第一審判決（起訴案號：
臺灣臺南地方法院檢察署94年度偵字第9885號、第13098號），
提起上訴，本院判決如下：
    主  文
上訴駁回。
    事  實
一、乙○○未考領機車駕駛執照，其於民國（下同）94年7月31
    日21時許，到臺南市○○路慈幼高級工業職業學校（下稱慈
    幼高工）大門前附近之成都卡拉OK店（裕農路816號）飲酒
    ，至翌日（8月1日）凌晨40分許，於飲酒後已達不能安全駕
    駛動力交通工具之程度，竟無照駕駛牌照號碼NIP-246號重
    機車，後載其弟李建興，從成都卡拉OK店前，沿裕農路（該
    路為東西向）由西向東之慢車道，逆向由東向西直行，至慈
    幼高工前裕農三街（為南北向）與裕農路之交岔路口（設有
    號誌燈，裕農三街往慈幼高工大門方向為閃光紅燈，裕農路
    東西向為閃光黃燈），欲向右斜穿至對面裕農路由東向西之
    慢車道時，其本應注意汽（機）車行駛至交岔路口，應遵守
    燈光號誌之指示，閃光紅燈表示「停車再開」，車輛應減速
    接近，先停止於交岔路口前，讓幹道車優先通行後認為安全
    時，方得續行，且依當時之情形，天候晴、柏油路面乾燥、
    無缺陷、無障礙物、視距良好，並無其不能注意之情事，詎
    其竟疏於注意，未減速接近，先停止於該交岔路口前，讓幹
    道車優先通行後認為安全時再續行，竟貿然通行；適有毛灝
    安駕駛牌照號碼GE7-402號重機車，沿裕農路由西向東直行
    而來，本應注意其方向之燈號為閃光黃燈，而閃光黃燈表示
    「警告」，車輛應減速接近，注意安全，小心通過，詎毛灝
    安亦疏未注意減速慢行而貿然直行，NIP-246號重機車之車
    頭遂撞及GE7-402號重機車之右側車身，致毛灝安因而人、
    車倒地，受有頭胸部鈍挫傷合併血氣胸及多發性損傷合併內
    出血之傷害，經送國立成功大學醫學院附設醫院急救，於94
    年8月1日凌晨4時23分許，不治死亡。乙○○肇事後，於有
    偵查犯罪權限之公務員知悉其犯罪前，在現場向警表明為肇
    事人而自首接受裁判，經警測得其呼氣之酒精濃度高達每公
    升1.05毫克（MG/L）。
二、案經毛灝安之父甲○○訴由臺南市警察局第一分局報請臺灣
    臺南地方法院檢察署檢察官相驗後偵查起訴。
    理  由
一、上揭犯罪事實，迭據被告乙○○於警詢、偵查、原審及本院
    審理中坦承不諱，核與當時為被告所載之李建興於警詢時所
    述之情節相符。而本件車禍之發生，係緣於被告駕駛機車至
    慈幼高工前裕農三街（為南北向）與裕農路之交岔路口（設
    有號誌燈，裕農三街往慈幼高工大門方向為閃光紅燈，裕農
    路東西向為閃光黃燈），欲向右斜穿至對面裕農路由東向西
    之慢車道時，因未注意遵守閃光紅燈表示「停車再開」，車
    輛應減速接近，先停止於交岔路口前，讓幹道車優先通行後
    認為安全時，方得續行之規定而貿然通行才肇事，此從卷附
    之道路交通事故現場圖顯示「肇事後被害人毛灝安之GE7-40
    2 號重機車之倒地刮痕（長27.4公尺）起點始自上開交岔路
    口之裕農路由西向東（原判決誤載為由東向西）之內側快車
    道與外側快車道間，且被害人之右鞋、左鞋亦掉落在該處附
    近」等情可知，此外，復有有道路交通事故調查報告表(一)、
    (二)、道路交通事故現場圖、國立成功大學醫學院附設醫院出
    具之診斷證明書、被告酒精值測定紀錄表、測試觀察紀錄表
    各1紙及警察現場蒐證之照片36張附卷可資佐證。另被害人
    毛灝安係因本件車禍受傷不治死亡，並經臺灣臺南地方法院
    檢察署檢察官督同檢驗員相驗明確，製有勘驗筆錄、驗斷書
    及相驗屍體證明書等附卷可憑。綜上，被告之自白核與事實
    相符，堪予採信。
二、按汽車駕駛人飲用酒類或其他類似物後，其吐氣所含酒精濃
    度超過每公升0.25毫克或血液中酒精濃度超過百分之0.05者
    ，不得駕車，道路交通安全規則第114條第2款定有明文。又
    刑法第185條之3規定所稱之「不能安全駕駛」，係屬抽象危
    險犯，並不以發生具體危險為必要，對於飲酒後呼氣酒精濃
    度已達每公升0.55毫克以上，肇事率為一般正常人之10倍，
    認為已達不能安全駕車之標準，此業經法務部88年5月18日
    以法88檢字第001669號函公告週知。而呼氣中酒精濃度達每
    公升0.75毫克者，即已明顯酒醉，肇事率為一般正常人之25
    倍；呼氣中酒精濃度達每公升0.85毫克者，肇事率為一般正
    常人之50倍，亦有「體內酒精濃度與肇事率關係表」附卷可
    稽。被告於肇事後經警測試，其吐氣所含之酒精濃度，竟高
    達每公升1.05毫克，遠遠超過上開標準，足見被告駕車肇事
    之危險性已高出一般人50倍以上，其已達不能安全駕駛動力
    交通工具之情狀甚明。
三、次按汽（機）車行駛至交岔路口，其行進、轉彎，應遵守燈
    光號誌之指示；閃光黃燈表示「警告」，車輛應減速接近，
    注意安全，小心通過；閃光紅燈表示「停車再開」，車輛應
    減速接近，先停止於交岔路口前，讓幹道車優先通行後認為
    安全時，方得續行，道路交通安全規則第102條第1項第1款
    及道路交通標誌標線號誌設置規則第211條第1款、第2款分
    別定有明文。查被告乙○○及被害人毛灝安分別駕車途經上
    開肇事地，自應分別注意遵守上開規定，且又依卷附之道路
    交通事故調查報告表(一)之記載，本件肇事時，天候晴、柏油
    路面乾燥、無缺陷、無障礙物、視距良好，客觀上並無不能
    注意之情事，被告乙○○竟疏於注意，未減速接近，先停止
    於該交岔路口前，讓幹道車優先通行後認為安全時再續行，
    竟貿然前行以致肇事，自有應注意能注意而不注意之過失之
    責。另被害人毛灝安於面對為閃光黃燈時，亦疏未注意減速
    慢行而貿然直行致肇事，亦與有過失。惟被告並不因被害人
    與有過失而解免其刑責。本件車禍之肇事責任，依被告及被
    害人之過失情節而言，被告應負肇事之主因責任，被害人應
    負肇事之次因責任。被告之過失行為與被害人之死亡間，並
    有相當因果關係。是本件事證明確，被告之過失致死犯行亦
    洵堪認定。
四、核被告乙○○所為，係犯刑法第185條之3之公共危險罪及刑
    法第276條第1項之過失致死罪。其所犯上開二罪間，犯意各
    別，罪名不同，應分論併罰。又被告無駕駛執照且酒醉駕車
    ，造成被害人毛灝安受傷不治死亡，就其過失致死犯行部分
    ，應依道路交通管理處罰條例第86條第1項之規定，加重其
    刑。另被告於駕車肇事後，未被有偵查犯罪職權之機關或公
    務員發覺前，即主動向前來處理之員警丙○○坦承肇事，自
    首而接受裁判，有上開道路交通事故現場圖註記「乙○○在
    現場經警方詢問，有向處理人員表示為肇事駕駛人」可稽，
    並經員警丙○○於本院結證稱：「當時我到現場去，被告意
    識還清醒，還可以對話。我問被告車禍經過，他有告訴我，
    他及對方車子的行向。且我跟他詢問後，當場他有承認他是
    肇事者。另係經過詢問被告之後才知道肇事者，因為當時被
    告與他弟弟二人共乘機車，不知道哪一個是騎車者。」等情
    在卷（本院卷第29頁），是被告合乎自首之要件，應依刑法
    第62條前段之規定，減輕其刑。其過失致死犯行部分，並先
    加後減。
五、原審以被告罪證明確，適用道路交通管理處罰條例第86條第
    1項、刑法第185條之3、第276條第1項、第62條前段、第51
    條第5款、罰金罰鍰提高標準條例第1條前段，並審酌被告之
    品行（無前科）、智識程度為國小畢業、犯罪之動機、所生
    之危害、飲酒後呼氣酒精濃度高達每公升1.05毫克，駕車肇
    事之危險性已高出一般人50倍以上，竟然罔顧自己及大眾之
    道路交通安全，終至釀成本件車禍，被告於事後尚未與被害
    人之家屬成立民事和解，被告於肇事後坦承犯行等一切情狀
    ，就公共危險罪部分，量處有期徒刑六月，就過失致死罪部
    分，量處有期徒刑一年二月，並定其應執行刑為有期徒刑一
    年六月。認事用法，核無不合，量刑亦堪認妥適。檢察官據
    告訴人之請求，上訴意旨認：被告案發時已酒醉不醒人事，
    是否能向員警主動表示為肇事者，而有自首規定之適用，並
    非無疑；另被告於事後迄未與死者家屬達成和解等情，指摘
    原判決量刑，尚欠妥適。惟查本案有自首規定之適用，已如
    前述，且雙方已在新市簡易法庭達成和解乙情，亦經告訴人
    甲○○在本院陳述在卷（本院卷第三三、三四頁），是檢察
    官上訴，尚非有理由，應予駁回。
據上論斷，應依刑事訴訟法第368條，判決如主文。
本案經檢察官王碧霞到庭執行職務。
中    華    民    國    95    年    6     月    30    日
                  刑事第三庭    審判長法  官  陳義仲
                                      法  官  宋明蒼
                                      法  官  陳顯榮
以上正本證明與原本無異。
不得上訴。
                                      書記官  陳嘉琍
中    華    民    國    95    年    7     月    4     日
附錄法條：
刑法第185條之3：
服用毒品、麻醉藥品、酒類或其他相類之物，不能安全駕駛動力
交通工具而駕駛者，處1年以下有期徒刑、拘役或3萬元以下罰金
。
刑法第276條第1項：
因過失致人於死者，處2年以下有期徒刑、拘役或2千元以下罰金
。


司法院資訊處製作；財團法人民間司法改革基金會備份。
